【裁判字號】    99,交聲,282
【裁判日期】    990129
【裁判案由】    聲明異議
【裁判全文】
臺灣臺中地方法院交通事件裁定        99年度交聲字第281 號
原處分機關  交通部公路總局臺中區監理所
異  議  人
即受處分人  三井石油製品有限公司
            公司統一編號：00000000號
代  表  人  張進昇
上列受處分人因違反道路交通管理處罰條例案件，對於交通部公
路總局臺中區監理所民國96年7月10日、98年8月19日所為之處分
（原處分：中監違字第裁60-G60B08810號、中監違字第裁60-HD0
000000號），聲明異議，本院裁定如下：
    主    文
原處分均撤銷，發回交通部公路總局臺中區監理所。
    理    由
一、異議意旨略以：異議人即受處分人三井石油製品有限公司（
    以下稱受處分人）因公司實務作業需求，除在此營業所外，
    另有承租一倉儲地點，常因貨物運送貨拜訪客戶等緣由，可
    能錯失郵務士送達的時機，亦未收到招領單或其他的送達通
    知，故不知有此違規事項，若有違規事項，應有照片存證，
    然未收到罰單及照片，對違規事項完全不知，故未能在期限
    內將罰鍰繳清，故請再予以查證機會，依法聲明異議等語。
二、按受處分人不服道路交通管理處罰條例第8 條主管機關所為
    之處罰，得於接到裁決書之翌日起20日內，向管轄地方法院
    聲明異議，道路交通管理處罰條例第87條第1 項定有明文。
    次按處理違反道路交通管理事件，有關文書送達之程序，準
    用行政程序法送達之規定，此為違反道路交通管理事件統一
    裁罰基準及處理細則第5 條所明定。而送達，除法規另有規
    定外，由行政機關依職權為之；送達由行政機關自行或交由
    郵政機關送達；由郵政機關送達者，以一般郵遞方式為之，
    但文書內容對人民權利義務有重大影響者應為掛號，行政程
    序法第67條、第68條第1項、第3項分別訂有明文。再者，對
    於機關、法人或非法人之團體為送達者，應向其代表人或管
    理人為之。法定代理人、代表人或管理人有二人以上者，送
    達得僅向其中之一人為之；送達，於應受送達人之住居所、
    事務所或營業所為之。但在行政機關辦公處所或他處會晤應
    受送達人時，得於會晤處所為之；於應送達處所不獲會晤應
    受送達人時，得將文書付與有辨別事理能力之同居人、受僱
    人或應送達處所之接收郵件人員；送達不能依前二條規定為
    之者，得將文書寄存送達地之地方自治或警察機關，並作送
    達通知書兩份，一份黏貼於應受送達人住居所、事務所、營
    業所或其就業處所門首，另一份交由鄰居轉交或置於該送達
    處所信箱或其他適當位置，以為送達。前項情形，由郵政機
    關為送達者，得將文書寄存於送達地之郵政機關，行政程序
    法第69條第2項、第3項、第72條第1項、第73條第1項、第74
    條第1項、第2項，分別定有明文。
三、次按逕行舉發者，應按已查明之資料填註車牌號碼、車輛種
    類、車主姓名及地址，並於通知單上方空白處加註逕行舉發
    之文字後，由舉發機關送達被通知人；填製通知單，應到案
    日期應距舉發日期15日，但下列案件，其應到案之日期距舉
    發日為30日：一、逕行舉發；違反道路交通管理事件行為人
    ，未依規定自動繳納罰鍰，或未依規定到案聽候裁決，處罰
    機關應依基準表於舉發違反道路交通管理事件通知單送達且
    逾越應到案期限60日後之3 個月內，逕行裁決。違反道路交
    通管理事件統一裁罰基準及處理細則第11條第1項第4款、第
    15條、第44條第1 項分別定有明文。而交通違規行為之「舉
    發」，係具有對外效力之行政行為，核其性質屬於公法上有
    相對人之意思通知。舉發通知單應先由舉發機關合法送達受
    處分人，受處分人如未自動繳納罰鍰或未到案聽候裁決，處
    罰機關始得依違反道路交通管理事件統一裁罰標準表逕行裁
    決之，倘舉發通知單未經合法送達受處分人，處罰機關即逕
    行裁決，其裁決程序即非合法。且舉發通知單應依上開法規
    規定之送達方式為送達，並於送達合法到達受處分人時，始
    發生舉發之效力。是受處分人自應先受「舉發違反道路交通
    管理事件通知單」之通知，其始知悉應到案日期，否則受處
    分人即無從知悉應到案日期，主管機關未經合法送達而逕行
    裁決，其裁決程序即屬不適法，合先敘明（臺灣高等法院高
    雄分院96年度交抗字第18號裁定意旨參照）。
三、經查：
(一)受處分人所有之車牌號碼8925－LP號自小客車，因汽車駕駛
    人行車速度，超過規定之最高時速（未滿20公里）之違規行
    為，違反道路交通管理處罰條例第40條規定，經臺中市警察
    局交通警察隊逕行舉發，而於95年10月23日填製中市警交字
    第G60B08810 號之舉發違反道路交通管理事件通知單（下稱
    臺中市警察局舉發通知單），依受處分人之營業所設址即臺
    中市西區○○○○街136巷10號4樓之4 而為送達，因未獲會
    晤本人亦無受領文書之同居人或受雇人，於95年12月4 日將
    該文書寄存於臺中英才郵局以為送達；嗣經原處分機關於96
    年7 月10日裁決，依受處分人之營業所設址即臺中市西區○
    ○○○街136巷10號4樓之4 而為送達，因未獲會晤本人亦無
    受領文書之同居人或受雇人，於96年7 月12日將該文書寄存
    於臺中英才郵局以為送達等情，有臺中市警察局送達證書、
    舉發通知單、裁決書、交通部公路總局臺中區監理所送達證
    書、公司基本資料查詢結果各1 份在卷可稽。又受處分人所
    有之上開自小客車，因汽車駕駛人行車速度，超過規定之最
    高時速（未滿20公里）之違規行為，違反道路交通管理處罰
    條例第40條規定，經臺中縣警察局交通警察隊乃逕行舉發，
    而於97年3月5日填製中縣警交相字第HD 0000000號之舉發違
    反道路交通管理事件通知單（下稱臺中縣警察局舉發通知單
    ），依受處分人之營業所設址即臺中市西區○○○○街136
    巷10號4樓之4而為送達，因未獲會晤本人亦無受領文書之同
    居人或受雇人，於97年4 月29日將該文書寄存於臺中英才郵
    局以為送達；嗣經原處分機關於98年8 月19日裁決，依受處
    分人之營業所設址即臺中市西區○○○○街136巷10號4樓之
    4 而為送達，因未獲會晤本人亦無受領文書之同居人或受雇
    人，於98年9月1日將該文書寄存於臺中英才郵局以為送達等
    情，亦有臺中縣警察局送達證書、舉發通知單、裁決書、交
    通部公路總局臺中區監理所送達證書各1份附卷可稽。
(二)受處分人營業所設址於臺中市西區○○○○街136巷10號4樓
    之4 等情，固有受處分人公司基本資料查詢結果在卷可參。
    然揆諸上開規定，本件「臺中市警察局舉發通知單」、「臺
    中縣警察局舉發通知單」、「交通部公路總局臺中區○○○
    ○○道路交通管理事件裁決書」均本應向受處分人之「代表
    人」（即張進昇）為送達，但本案上開舉發通知單、裁決書
    卻均係向受處分人即法人本身為送達，此觀上開送達證書上
    僅記載受處分人之公司名稱，而未記載代表人張進昇之姓名
    ，即足認定，故其送達對象於法有違，均難認已合法送達。
    上開該舉發通知單既未合法送達受處分人之「代表人」，受
    處分人實無從於「應到案日期前」到案說明實際違規駕駛人
    ，或認為舉發事實與違規情形相符，而逕以最低處罰標準在
    限期內自動繳納罰款結案，是該舉發通知單既未合法送達受
    處分人之「代表人」，則舉發之意思表示尚未發生效力，難
    謂受處分人未於應到案日期前到案為無正當理由。是以，受
    處分人未經合法送達前開舉發通知單，原處分機關逕予依前
    揭道路交通管理處罰條例第40條之規定，分別裁處受處分人
    罰鍰4,500元、2,200元（並記違規點數1 點），即有未合。
    揆諸上開說明，受處分人既未合法收受本件舉發違反道路交
    通管理事件通知單，受處分人實無從自動繳納罰鍰或到案聽
    候裁決，原處分機關逕行裁決之期間亦無從起算，原處分機
    關逕為上開裁決即非適法，自應由本院將原處分撤銷，並發
    回原處分機關俟舉發通知單合法送達受處分人後，再依法裁
    決，以資適法。
四、據上論斷，應依道路交通管理處罰條例第87條第2項，道路
    交通案件處理辦法第20條前段，裁定如主文。
中    華    民    國    99    年    1     月    29    日
                      交通法庭  法  官  楊文廣
上正本證明與原本無異。
如不服本裁定，應於送達後五日內，向本院提出抗告狀。
                                書記官  陳靖騰
中    華    民    國    99    年    1     月    29    日

司法院資訊處製作；財團法人民間司法改革基金會備份。
